---
title: "3R_stats"
author: "Nazifou"
date: "2024-03-22"
output:
  pdf_document:
    toc: yes
    keep_tex: yes
    highlight: tango
    df_print: kable
    dev: png
  html_document:
    toc: yes
    df_print: paged
header-includes:
- \usepackage{fancyhdr}
- \usepackage{graphicx}
- \pagestyle{fancy}
- \fancyhead{}
- \fancyfoot[C]{\thepage}
- \fancyfoot[R]{\textbf{\large Mécen 2}}
- \fancyfoot[L]{\textbf{\large 3R}}
geometry: margin=1.5cm
fontsize: 12pt
editors_options:
  chunk_output_type: console
editor_options:
  chunk_output_type: console
---

```{r setup, include=FALSE}
knitr::opts_chunk$set(echo = TRUE)
```

```{r, include=FALSE, Packages}
library(readr)
library(knitr)
library(tidyverse)
library(forcats)
library(ggplot2)
library(stringr)
library(corrplot)
library(patchwork)
library(gtsummary)
library(stargazer)
library(haven)
library(questionr)
library(GJRM)
library(MASS)
#library(kableExtra)
```


```{r , fonctions }
cv <- function(x, y) {
  t <- table(x, y)
  if(any(t==0)){
    t [t==0]<-0.0001 }
  chi <- suppressWarnings(chisq.test(t))$statistic
  cramer <- sqrt(chi / (length(x) * (min(dim(t)) - 1)))
  cramer
}

cramer.matrix <- function(y, fill = TRUE){
  col.y <- ncol(y)
  V <- matrix(ncol = col.y, nrow = col.y)
  for(i in 1:(col.y - 1)){
    for(j in (i + 1):col.y){
      V[i,j] <- cv(pull(y,i), pull(y,j))
    }
  }
  diag(V) <- 1 
  if (fill) {
    for (i in 1:ncol(V)) {
      V[, i] <- V[i, ]
    }
  }
  colnames(V) <- names(y)
  rownames(V) <- names(y)
  V
}
```


```{r}
setwd("~/2 MECEN/3R/Recherche/data/Données")
```


## - Importation des données 

```{r}
data<- read_dta("indiv10_champcomp_v3.dta")
#View(data)
```

## Premier echantillonnage 
Selection des individus sortant du supérieur  (variable `super == 1`  sortant du superieur)

```{r}
data1 <- data[data$super == "1",]
```


## Sélécion des variables.

```{r}
Base1 <- data1[c(5, 17, 31,32, 75, 33, 34, 35, 36, 41, 76, 127, 365, 384, 396, 398, 399,442, 502, 530, 654, 680, 705, 714)]
```

```{r}
summary(Base1)
```


```{r, include=FALSE}
Base1 <- Base1 |> 
  mutate(ca1 = as.factor(ca1),  # en couple
         ca10c = as.factor(ca10c), # position professionnelle de la mère
         ca9a = as.factor(ca9a),
         ca10a= as.factor(ca10a), 
         ca11 = as.factor(ca11), # niveau d’études du père
         ca12 = as.factor(ca12),  # niveau d’études de la mère
         ca13 = as.factor(ca13),   # frere et soeurs
         ca20_13 = as.factor(ca20_13), # enfants
         ca9c = as.factor(ca9c),  # position professionnelle du père
         q1 = as.factor(q1),  # sexe
         q50_13 =  as.factor(q50_13),  # ttavail etudiant
         q7b = as.factor(q7b),  # reussite 
         super = as.factor(super),  # sortant du supérieur
         dis09 = as.factor(dis09), # discipline pour l’université
         os2_3 = as.factor(os2_3),  # bourse perçue en cours d'études supérieure
         phd = as.factor(phd),
         q31 = as.factor(q31), # redoublement
         q38a = as.factor(q38a), # mention 
         q35new = as.factor(q35new),   #  type de bac obtenu 
         fraetr09 = as.factor(fraetr09),  # nationalité de l'individu 
         ca0aregionf_13 = as.factor( ca0aregionf_13))  # region de residence 
         
```

## Recodage et creation de nouvelles variables 

```{r, include=FALSE}

# variable dichotomique genre

Base1$homme[Base1$q1 == "1"] <- 1
Base1$homme[Base1$q1 == "2"] <- 0

# Niveau d'étude de l'individu

Base1$master[Base1$phd== "06I"|Base1$phd== "07I"|Base1$phd== "06T"|Base1$phd== "07T"|Base1$phd== "08"|Base1$phd== "09L"|Base1$phd== "09M"|Base1$phd== "10M"|Base1$phd== "10L"|Base1$phd== "11M"|Base1$phd== "11L"] <- 0 
Base1$master[Base1$phd== "12M"|Base1$phd== "12L"|Base1$phd== "13M"|Base1$phd== "13L"|Base1$phd== "14M"|Base1$phd== "14L"|Base1$phd== "15"|Base1$phd== "16" ] <- 1
table(Base1$master)

# Travail binaire

Base1$travail[Base1$q50_13 == "3"] <- 0  # non 
Base1$travail[Base1$q50_13 == "1" |Base1$q50_13 == "2"] <- 1
table(Base1$travail)

# Travail ordonné

Base1$travail_or[Base1$q50_13 == "1" ] <- 2   # +sieurs
Base1$travail_or[Base1$q50_13 == "2" ] <- 1  # oui un seul taf
Base1$travail_or[Base1$q50_13 == "3" ] <- 0
table(Base1$travail_or)

# Reussite 

Base1$reussite [Base1$q7b == "2"] <- 0  # non 
Base1$reussite[Base1$q7b == "1"] <- 1  # oui
table(Base1$reussite)

# Csp du père (ordonnée)

Base1$Csp_p[Base1$ca9c == "1" |Base1$ca9c == "2"] <- 1 # inferieur
Base1$Csp_p[Base1$ca9c == "3"] <- 2   #intermediaire
Base1$Csp_p[Base1$ca9c == "4" |Base1$ca9c == "5"] <- 3  # superieur
table(Base1$Csp_p)

# Csp de la mère (ordonnée)

Base1$Csp_m[Base1$ca10c == "1" |Base1$ca10c == "2"] <- 1 # inferieur
Base1$Csp_m[Base1$ca10c == "3"] <- 2   #intermediaire
Base1$Csp_m[Base1$ca10c == "4" |Base1$ca10c == "5"] <- 3  # superieur
table(Base1$Csp_m)

# Bourse d'étude

Base1$bourse<- 0
Base1$bourse[Base1$os2_3 == "1"]<- 1

# Filière à l'université

Base1$filiere[Base1$dis09 == "01" | Base1$dis09 == "02"] <- 1  # droit_eco_gestion
Base1$filiere[Base1$dis09 == "03" | Base1$dis09 == "06"] <- 2  # Sce sociales
Base1$filiere[Base1$dis09 == "09" | Base1$dis09 == "15"] <- 3  # sciences 
Base1$filiere[Base1$dis09 == "04" | Base1$dis09 == "05"] <- 4  # lettres langues
#Base1$filiere[Base1$dis09 == "11" | Base1$dis09 == "12" | Base1$dis09 == "13"] <- 5 #santé 
Base1$filiere[Base1$dis09 == "14"] <- 5 # iut 
Base1$filiere[Base1$dis09 == "" | Base1$dis09 == "32"|Base1$dis09 == "33"| Base1$dis09 == "11" | Base1$dis09 == "12" | Base1$dis09 == "13"] <- 6 # autres

# frere et soeurs 

Base1$freres_soeurs <- 0 # non 
Base1$freres_soeurs[Base1$ca13== "1"] <-1  # oui 

# enfants 

Base1$enfant <- 0
Base1$enfant[Base1$ca20_13 == "1"] <-1

# Niv etudes du père 

Base1$etude_sup_p <-0  #non 
Base1$etude_sup_p[Base1$ca11 == "4"| Base1$ca11 == "5"| Base1$ca11 == "6"] <- 1 # oui 

# Niv etudes de la mère 

Base1$etude_sup_m <-0  #non 
Base1$etude_sup_m[Base1$ca12 == "4"| Base1$ca12 == "5"| Base1$ca12 == "6"] <- 1 # oui 


# Situation marital

Base1$marier <- 0
Base1$marier[Base1$ca1 == "1"] <-1 

## Etranger 

Base1$etranger<-1
Base1$etranger[Base1$fraetr09 == "1"] <- 0  ## français 


## bac obtenu 

Base1$bac[Base1$q35new == "1"] <- "Generale"
Base1$bac[Base1$q35new == "2"] <- "Technologique"
Base1$bac[Base1$q35new == "3"] <- "Professionnel"
#Base1$bac[Base1$q35new == "9"] <- "NPR"


## age catégorielle 
Base1$age_c <- cut(Base1$age10 , c(17,21, 25, 29, 34))

## q31 redoublement 

#Base1$redoublement[Base1$q31 == "1"] <- "oui"
#Base1$redoublement[Base1$q31 == "2"|Base1$q31 == "3" ] <- "Non"


## mention Bac 
#Base1$mention_bac[Base1$q38a == "1"|Base1$q38a == "5"] <- "Non"
#Base1$mention_bac[Base1$q38a == "2"] <- "AB"
#Base1$mention_bac[Base1$q38a == "3" |Base1$q38a == "4"] <- "B"
#Base1$mention_bac[] <- "TB"
#Base1$mention_bac[] <- "NPR"

## mention binaire 
#Base1$mention[Base1$q38a == "1"|Base1$q38a == "5" ] <- "Non"
#Base1$mention[Base1$q38a == "2"|Base1$q38a == "3"|Base1$q38a == "4"] <- "AB"
```


### creation de la variable (Au moins un des parents en études sup ) Ordonnée
```{r}
Base1$PM_sup[Base1$etude_sup_m == "1" & Base1$etude_sup_p == "1"] <- "les deux"
Base1$PM_sup[Base1$etude_sup_m == "0" & Base1$etude_sup_p == "1"] <- "pere seulement"
Base1$PM_sup[Base1$etude_sup_m == "1" & Base1$etude_sup_p == "0"] <- "mere seulement"
Base1$PM_sup[Base1$etude_sup_m == "0" & Base1$etude_sup_p == "0"] <- " Aucun"
```


```{r}
Base1$parents_sup <-0
Base1$parents_sup [ Base1$PM_sup== "pere seulement"| Base1$PM_sup == "mere seulement"] <- 1
Base1$parents_sup[Base1$PM_sup == "les deux"] <- 2
```

### échantillon finale (selection individus de niveau licence- master seulement)
```{r}
base4<- Base1[Base1$phd=="06I"|Base1$phd== "07I"|Base1$phd== "06T"|Base1$phd== "07T"|Base1$phd== "08"|Base1$phd== "09L"|Base1$phd== "09M"|Base1$phd== "10M"|Base1$phd== "10L"|Base1$phd== "11M"|Base1$phd== "11L"|Base1$phd== "12M"|Base1$phd== "12L"|Base1$phd== "13M"|Base1$phd== "13L"|Base1$phd== "14M"|Base1$phd== "14L"|Base1$phd== "15"|Base1$phd== "16",]
```


```{r}
base4 <- base4 |>  
  mutate(homme= as.factor(homme),
         age_c = as.factor(age_c),
         Csp_p = as.factor(Csp_p),
         travail = as.factor(travail),
         travail_or = as.numeric(travail_or),
         reussite = as.factor(reussite),
         master = as.factor(master),
         Csp_m = as.factor(Csp_m),
         bourse = as.factor(bourse),
         filiere = as.factor(filiere),
         freres_soeurs = as.factor(freres_soeurs),
         enfant = as.factor(enfant),
         parents_sup = as.factor(parents_sup),
         etranger = as.factor(etranger),
         bac = as.factor(bac),
         marier = as.factor(marier),
         ca9c = as.factor(ca9c),
         ca10c = as.factor(ca10c),
         ca9c = as.factor(ca9a),
         ca10a = as.factor(ca10a),
         bac = as.factor(bac))

```

### Base finale 

```{r}
Base_fin <-base4[, -c(1:24)]
Base_fin <-na.omit(Base_fin)
Base_fin <-Base_fin[, -c(6,7,8,10,12,13,14,18)]
summary(Base_fin)
```


# renomme les variables 
```{r}
Base_fin$homme <- fct_recode(Base_fin$homme, "Non"= "0", "Oui"= "1")

Base_fin$master <- fct_recode(Base_fin$master, "Non"= "0", "Oui"= "1")

Base_fin$travail <- fct_recode(Base_fin$travail, "Non"= "0", "Oui"= "1")

Base_fin$reussite <- fct_recode(Base_fin$reussite, "Non"= "0", "Oui"= "1")

Base_fin$enfant <- fct_recode(Base_fin$enfant, "Non"= "0", "Oui"= "1")

Base_fin$etranger <- fct_recode(Base_fin$etranger, "Non"= "0", "Oui"= "1") 

#Base_fin$travail_or <- fct_recode(Base_fin$travail_or, "Non"= "0", "Oui"= "1", ""= "2")

Base_fin$parents_sup <- fct_recode(Base_fin$parents_sup, "Aucun"= "0", "Au_moins_un"= "1", "Les_deux"= "2")

Base_fin$filiere <- fct_recode(Base_fin$filiere,
                               "droit_eco_ges"= "1",
                               "Sce sociales"= "2",
                               "Sciences"= "3",
                               "lettres_langues"= "4",
                               "Iut"= "5",
                               "Autres"= "6")
```


# stats descriptives 

## Couleurs 
```{r}
# Utilisation de différentes palettes de couleurs
couleurs_rainbow <- rainbow(length(table(Base_fin$filiere)))
couleurs_heat <- heat.colors(length(table(Base_fin$filiere)))
couleurs_topo <- topo.colors(length(table(Base_fin$filiere)))
couleurs_terrain <- terrain.colors(length(table(Base_fin$filiere)))
couleurs_cm <- cm.colors(length(table(Base_fin$filiere)))

# Utilisation des palettes de couleurs ColorBrewer (nécessite le package RColorBrewer)
#library(RColorBrewer)
#couleurs_colorbrewer <- brewer.pal(length(table(Base_fin$filiere)), "Set1")

# Utilisation des palettes de couleurs viridis (nécessite le package viridis)
#library(viridis)
#couleurs_viridis <- viridis(length(table(Base_fin$filiere)))

couleurs_cm1 <- cm.colors(length(table(Base_fin$bac)))
couleurs_terrain1 <- terrain.colors(length(table(Base_fin$bac)))
couleurs_rainbow1 <- rainbow(length(table(Base_fin$bac)))
```

```{r summary}
tbl_summary(Base_fin)
```

```{r}
df <- data.frame(
  Variables = c("Age", "genre", "Niveau d'étude", "Filière", "Travail étudiant"),
  Auteurs = c("Marsh et Kleitman 2005", "Beffy et al 2010", "Sabia (2009)", "Rothstein
(2007)","g"),
  `Effet sur le Travail` = rep("...", 5),
  `Effet sur la réussite` = rep("...", 5)
)

kable(df, "html", row.names = FALSE) %>%
  kable_styling(bootstrap_options = c("striped", "hover")) 
```


### tab croisée
#### Réussite

```{r}
Base_fin |>
  tbl_summary(
    include = c(master),
    by = reussite,
    percent = "row"
  ) |> 
  add_overall(last = TRUE) 
```

```{r}
Base_fin |>
  tbl_summary(
    include = c(filiere),
    by = reussite,
    percent = "row"
  ) |> 
  add_overall(last = TRUE) 
```

#### Travail

```{r}
Base_fin |>
  tbl_summary(
    include = c(master),
    by = travail,
    percent = "row"
  ) |> 
  add_overall(last = TRUE) 
```

```{r}
Base_fin |>
  tbl_summary(
    include = c(filiere),
    by = travail,
    percent = "row"
  ) |> 
  add_overall(last = TRUE) 
```

### Graph
```{r}
# Calculer les fréquences
frequences <- table(Base_fin$parents_sup) / length(Base_fin$parents_sup)

# Créer le diagramme à barres
bp <- barplot(frequences, main = "Diagramme de parents_sup", col = couleurs_topo )

# Ajouter les fréquences sur les barres
#text(x = bp, y = frequences, label = paste0(round(frequences * 100, 1), "%"), pos = 3, cex = 0.8, col = "black")
text(x = bp, y = frequences, label = paste0(round(frequences * 100, 1), "%"), pos = 1, cex = 0.8, col = "black")

```


```{r}
# Calculer les fréquences
frequences <- table(Base_fin$filiere) / length(Base_fin$filiere)

# Créer le diagramme à barres
bp <- barplot(frequences, main = "Diagramme de Filière", col = couleurs_cm)

# Ajouter les fréquences sur les barres
#text(x = bp, y = frequences, label = paste0(round(frequences * 100, 1), "%"), pos = 3, cex = 0.8, col = "black")
text(x = bp, y = frequences, label = paste0(round(frequences * 100, 1), "%"), pos = 1, cex = 0.8, col = "black")
```

```{r}
# Calculer les fréquences
frequences <- table(Base_fin$filiere) / length(Base_fin$filiere)

# Créer le diagramme à barres avec coord_flip()
bp <- barplot(frequences, main = "Diagramme de Filière", horiz = TRUE, col = couleurs_cm)

# Ajouter les fréquences sur les barres
text(x = frequences, y = bp, label = paste0(round(frequences * 100, 1), "%"), pos = 4, cex = 0.8, col = "black")

```

### filiere 

```{r}

frequences <- table(Base_fin$filiere) / length(Base_fin$filiere)
tab1 <- data.frame(filiere = c('droit_eco_ges', 'Sce sociales', 'Sciences',
                              'lettres_langues', 'Iut', 'Autres'),
                  total= c(422, 411, 386, 137, 112, 1080),
                  frequences = c(0.16562009,0.16130298, 0.15149137,
                                 0.05376766, 0.04395604, 0.42386185)
                  )
```


```{r}
tab1 |> 
  ggplot(aes(x = reorder(filiere, frequences), y = frequences,fill = filiere ))+
  geom_bar(stat = "identity") +
  geom_text(aes(label = paste0(round(frequences * 100, 1), "%")), hjust = -0.2, size = 3, color = "black") +
  coord_flip() +
  labs(x = "",
       y = "",
       title = "",
       caption = "")+
  scale_y_continuous(expand = c(0, 0), limits = c(0, 0.5))+
  scale_fill_manual(values = couleurs_rainbow)
  
```

### bac 
```{r}
freq_bac <- table(Base_fin$bac) / length(Base_fin$bac)
tab2 <- data.frame(bac = c('Générale', 'Professionnel', 'Technologique'),
                  frequences = c(0.72566719,0.03375196,0.24058085)
                  )
```

```{r}
tab2 |> 
  ggplot(aes(x = reorder(bac, frequences), y = frequences,fill = bac ))+
  geom_bar(stat = "identity") +
  geom_text(aes(label = paste0(round(frequences * 100, 1), "%")), hjust = -0.2, size = 3, color = "black") +
  coord_flip() +
  labs(x = "",
       y = "",
       title = "",
       caption = "")+
  scale_y_continuous(expand = c(0, 0), limits = c(0, 0.95))+
  scale_fill_manual(values = couleurs_rainbow1)
  
```


```{r}
# Calculer les fréquences des bacs
freq_bac <- table(Base_fin$bac) / length(Base_fin$bac)

# Créer le dataframe tab2 à partir des fréquences calculées
tab74 <- data.frame(
  bac = names(freq_bac),
  frequences = as.numeric(freq_bac)
)

# Afficher le dataframe tab2
print(tab74)

```

#### parents_sup 

```{r}

freq_Ps <- table(Base_fin$parents_sup) / length(Base_fin$parents_sup)
tab3 <- data.frame(
  parents_sup = names(freq_Ps),
  frequences = as.numeric(freq_Ps)
)
```

```{r}
couleurs_rainbow3 <- rainbow(length(table(Base_fin$parents_sup)))
tab3 |> 
  ggplot(aes(x = reorder(parents_sup, frequences), y = frequences,fill = parents_sup ))+
  geom_bar(stat = "identity") +
  geom_text(aes(label = paste0(round(frequences * 100, 1), "%")), hjust = -0.2, size = 3, color = "black") +
  coord_flip() +
  labs(x = "",
       y = "",
       title = "",
       caption = "")+
  scale_y_continuous(expand = c(0, 0), limits = c(0, 0.95))+
  scale_fill_manual(values = couleurs_rainbow3)
  
```

### age 
```{r}
freq_age <- table(Base_fin$age_c ) / length(Base_fin$age_c)
tab4 <- data.frame(
  age_c = names(freq_age),
  frequences = as.numeric(freq_age)
)
```


```{r}
couleurs_heat4 <- rainbow(length(table(Base_fin$age_c)))
tab4 |> 
  ggplot(aes(x = reorder(age_c, frequences), y = frequences,fill = age_c ))+
  geom_bar(stat = "identity") +
  geom_text(aes(label = paste0(round(frequences * 100, 1), "%")), hjust = -0.2, size = 3, color = "black") +
  coord_flip() +
  labs(x = "",
       y = "",
       title = "",
       caption = "")+
  scale_y_continuous(expand = c(0, 0), limits = c(0, 0.95))+
  scale_fill_manual(values = couleurs_heat4)
  
```

## Graph  
```{r}

par(mfrow=c(2,2))
# filière
graph1 <- tab1 |>
  ggplot(aes(x = reorder(filiere, frequences), y = frequences,fill = filiere ))+
  geom_bar(stat = "identity") +
  geom_text(aes(label = paste0(round(frequences * 100, 1), "%")), hjust = -0.2,
        size = 3, color = "black") +
  coord_flip() +
  labs(x = "",
       y = "",
       title = "",
       caption = "")+
  scale_y_continuous(expand = c(0, 0), limits = c(0, 0.5))+
  scale_fill_manual(values = couleurs_topo)



#Bac 
couleurs_rainbow1 <- rainbow(length(table(Base_fin$bac)))

graph2 <- tab2 |> 
  ggplot(aes(x = reorder(bac, frequences), y = frequences,fill = bac ))+
  geom_bar(stat = "identity") +
  geom_text(aes(label = paste0(round(frequences * 100, 1), "%")), hjust = -0.2,
            size = 3, color = "black") +
  coord_flip() +
  labs(x = "",
       y = "",
       title = "",
       caption = "")+
  scale_y_continuous(expand = c(0, 0), limits = c(0, 0.95))+
  scale_fill_manual(values = couleurs_rainbow1)


# parents_sup
couleurs_rainbow3 <- rainbow(length(table(Base_fin$parents_sup)))
graph3 <- tab3 |> 
  ggplot(aes(x = reorder(parents_sup, frequences), y = frequences,fill = parents_sup ))+
  geom_bar(stat = "identity") +
  geom_text(aes(label = paste0(round(frequences * 100, 1), "%")), hjust = -0.2,
            size = 3, color = "black") +
  coord_flip() +
  labs(x = "",
       y = "",
       title = "",
       caption = "")+
  scale_y_continuous(expand = c(0, 0), limits = c(0, 0.95))+
  scale_fill_manual(values = couleurs_rainbow3)


#age 
couleurs_heat4 <- rainbow(length(table(Base_fin$age_c)))
graph4 <- tab4 |> 
  ggplot(aes(x = reorder(age_c, frequences), y = frequences,fill = age_c ))+
  geom_bar(stat = "identity") +
  geom_text(aes(label = paste0(round(frequences * 100, 1), "%")), hjust = -0.2, size = 3, color = "black") +
  coord_flip() +
  labs(x = "",
       y = "",
       title = "",
       caption = "")+
  scale_y_continuous(expand = c(0, 0), limits = c(0, 0.95))+
  scale_fill_manual(values = couleurs_heat4)

```


```{r}
graph1 + graph2
```

```{r}
graph3 + graph4
```





### essai graph

```{r}
library(ggplot2)

# Création de la table croisée
cross_tab <- table(Base_fin$travail, Base_fin$reussite)

# Conversion de la table en dataframe
cross_tab_df <- as.data.frame(cross_tab)

# Renommer les colonnes pour la clarté
names(cross_tab_df) <- c("Travail", "Reussite", "Count")

# Créer le graphique
ggplot(cross_tab_df, aes(x = Travail, y = Reussite, fill = Count)) +
  geom_tile(color = "white") +
  scale_fill_gradient(low = "white", high = "steelblue") +
  labs(x = "Travail", y = "Reussite", title = "Heatmap de la table croisée Travail vs Reussite")

```





# matrice de correlation 


```{r}
library(corrplot)
corrplot(cramer.matrix(Base_fin[,-c(4,6,9,10,11)]), type = "upper", diag = FALSE, tl.col = "black", addCoef.col = "black")

```


# ACM 

```{r}
library(factoextra)
library(FactoMineR)
library(Factoshiny)
library(explor)
```


```{r}
Factoshiny(Base_fin)
```

```{r}
library(factoextra)

# Exécution de l'analyse HCPC
res.MCA <- MCA(Base_fin, quanti.sup = c(4), graph = FALSE)
res.HCPC <- HCPC(res.MCA, nb.clust = 2, consol = TRUE, graph = T)
```


```{r}
# Visualisation de l'arbre hiérarchique avec couleurs pour chaque classe
fviz_dend(res.HCPC$dendrogram, k_colors = 4, rect = TRUE, rect_fill = TRUE,
          main = "Arbre hiérarchique avec couleurs pour chaque classe")
```

































# Régressions

**Verification** : Les test 

```{r}
library(GJRM)
```

#### Test tétrachorique
```{r}
PB0 <- gjrm(list(reussite ~ 1,
                travail ~ 1),
           data = Base_fin,
           margins = c("probit", "probit"), model = "B")
summary(PB0)
```
0 pas dans IC = -0.261(-0.342,-0.18)  corrélation négative et significative.

#### Test - Multiplicateur de Lagrange (modèle réduit)
```{r}
LM.bpm(list(reussite~ 1,
            travail ~ 1), 
       Base_fin, model = "B")
```

p-valeur =  2.331373e-08 < 0.05, rejet de $H_O$ 
donc significative 

**Conclusion**
correlation entre le travail et la reussite.

### Travail 
#### probit (W)
```{r}
reg_travail <- readRDS("~/2 MECEN/3R/Recherche/data/Données/3R_estimations_save/reg_travail.rds.")
summary(reg_travail)
```

```{r}
stargazer(reg_travail, type="text")
```

####  probit ordonné

```{r}
reg_travail_or <- readRDS("~/2 MECEN/3R/Recherche/data/Données/3R_estimations_save/reg_travailor.rds")
```

```{r}
reg_travail_or$coefficients
```

```{r}
reg_travail_or$coefficients
```


### Reussite 
#### reussite-travail

```{r}
reussite_travail <- readRDS("~/2 MECEN/3R/Recherche/data/Données/3R_estimations_save/reussite_travail.rds")
summary(reussite_travail)
```

#### reussite-travail_or

```{r}
reussite_travail_or <- readRDS("~/2 MECEN/3R/Recherche/data/Données/3R_estimations_save/reussite_travail_or.rds")
summary(reussite_travail_or)
```


```{r}
stargazer(reussite_travail,reussite_travail_or, type="text")
```

### Probit bivarié récursif 

```{r}
PBR <- readRDS("~/2 MECEN/3R/Recherche/data/Données/3R_estimations_save/reg_taf_recur.rds")
summary(PBR)
```

```{r}
#stargazer(PBR, type="text")
```

### Estimation jointe 
#### probit ordonné
```{r}
POR <- readRDS("~/2 MECEN/3R/Recherche/data/Données/3R_estimations_save/travailor_jointe.rds")
```

```{r}
summary(POR)
```

### probit 


```{r}
PB2 <- readRDS("~/2 MECEN/3R/Recherche/data/Données/3R_estimations_save/pred_reussite.rds")
summary(PB2)
```










### probit simple

#### Travail binaire

```{r}
#PS1 <- glm(travail ~ age_c + homme + filiere + parents_sup,
           #data = Base_fin, family=binomial(link=probit))
#summary(PS1)
# YK
PS1b <- glm(travail ~ age_c + homme + master + parents_sup + enfant + etranger,
           data = Base_fin, family=binomial(link=probit))
summary(PS1b)

```
###### effet marginal 
```{r}
library(jtools)
library(margins)
```

```{r}
export_summs(PS1b, )
```


#### Travail ordonné 

```{r}
library(oglmx)
#POR<-oglmx(travail_or ~ age_c + homme + master +parents_sup  + filiere +
           #enfant, data = Base_fin,
         #link="probit",constantMEAN = FALSE, constantSD = FALSE,delta=0,threshparam = NULL)
#summary(POR)
# YK
POR_p<-oglmx(travail_or ~  age_c + homme + master + parents_sup + enfant 
         , data = Base_fin,
         link="probit",constantMEAN = FALSE, constantSD = FALSE,delta=0,threshparam = NULL)
summary(POR_p)

```

### effets marginals 
```{r}
margins.oglmx(POR_p, atmeans= TRUE, AME=FALSE, ascontinuous = TRUE)
```

```{r}
POR_p$allparams
```


## Reussite 

```{r binaire}
PBp <-glm(reussite ~  travail + age_c + homme + master + filiere  + bac + etranger,
          data = Base_fin,
            family=binomial(link=probit))
summary(PBp) 
#stargazer(PB, type="text")
```

```{r ordonné}
PB2p<-glm(reussite ~ as.factor(travail_or) + age_c + homme + 
            master + filiere + bac + etranger, data = Base_fin,
            family=binomial(link=probit))
summary(PB2p)
#stargazer(PB2p, type="text")
```

### Probit bivarié recursif 
```{r recursif}

PBR2 <- gjrm(list(travail ~ age_c + homme  + master+ parents_sup +
                   enfant + etranger ,
                reussite ~ travail + age_c + homme + master + filiere +
                  bac + etranger),
             data = Base_fin,
             margins = c("probit", "probit"),
             model = "B")

summary(PBR2)
```

##### travail binaire 
```{r}
margins(PS1b)
```


####### reussite - travail binaire 
```{r}
margins(PBp)
```

###### reussite - travail ordonné 
```{r}
margins(PB2p)
```

###### bivarié récursif 

```{r}
margins(PBR2)
```

#### probit - probit ordonné 

### travail ordonnée 
```{r}
library(MASS)

POR1<-polr(as.factor(travail_or)~ age_c + homme + master + parents_sup + enfant + etranger,
          data = Base_fin, Hess = TRUE, method="probit")

summary(POR1)

#seul parents sup significative 
# la diff n'est pas significative 
```

```{r}
Base_fin$pred<-predict(POR1,type="probs")
summary(Base_fin$pred[,"0"])
summary(Base_fin$pred[,"1"])
summary(Base_fin$pred[,"2"])
```

```{r}
pred_reussite<- glm(reussite ~ pred[,"1"]+pred[,"2"] + age_c + homme + master+ filiere +bac + etranger,
           data=Base_fin, family = binomial(link = probit))

summary(pred_reussite)
```



```{r}
library(margins)
margins(POR1)
```

```{r}
margins(pred_reussite)
```

```{r}
margins(pred_reussite$formula , type = "response")
```


verification 


