---
title: "Réusite et travail étudiant"
author: "Nazifou & Youssef"
date: "2023-12-01"
output:
  pdf_document:
    toc: yes
    keep_tex: yes
    highlight: tango
    df_print: kable
    dev: png
  html_document:
    toc: yes
    df_print: paged
header-includes:
- \usepackage{fancyhdr}
- \usepackage{graphicx}
- \pagestyle{fancy}
- \fancyhead{}
- \fancyfoot[C]{\thepage}
- \fancyfoot[R]{\textbf{\large Mécen 2}}
- \fancyfoot[L]{\textbf{\large 3R}}
geometry: margin=1.5cm
fontsize: 12pt
editors_options:
  chunk_output_type: console
editor_options:
  chunk_output_type: console
---

```{r setup, include=FALSE}
knitr::opts_chunk$set(echo = FALSE)
```


```{r, include=FALSE, Packages}
library(readr)
library(knitr)
library(tidyverse)
library(forcats)
library(ggplot2)
library(stringr)
library(corrplot)
library(patchwork)
library(gtsummary)
library(stargazer)
library(haven)
library(questionr)
library(GJRM)
library(MASS)
#library(kableExtra)
```

```{r , fonctions }
cv <- function(x, y) {
  t <- table(x, y)
  if(any(t==0)){
    t [t==0]<-0.0001 }
  chi <- suppressWarnings(chisq.test(t))$statistic
  cramer <- sqrt(chi / (length(x) * (min(dim(t)) - 1)))
  cramer
}

cramer.matrix <- function(y, fill = TRUE){
  col.y <- ncol(y)
  V <- matrix(ncol = col.y, nrow = col.y)
  for(i in 1:(col.y - 1)){
    for(j in (i + 1):col.y){
      V[i,j] <- cv(pull(y,i), pull(y,j))
    }
  }
  diag(V) <- 1 
  if (fill) {
    for (i in 1:ncol(V)) {
      V[, i] <- V[i, ]
    }
  }
  colnames(V) <- names(y)
  rownames(V) <- names(y)
  V
}
```

```{r}
setwd("~/2 MECEN/3R/Recherche/data/Données")
```

## - Importation des données 

```{r}
data<- read_dta("indiv10_champcomp_v3.dta")
#View(data)
```

## Premier echantillonnage 
Selection des individus sortant du supérieur  (variable `super == 1`  sortant du superieur)
```{r}
data1 <- data[data$super == "1",]
```


## Sélécion des variables.

```{r}
Base1 <- data1[c(5, 17, 31,32, 75, 33, 34, 35, 36, 41, 76, 127, 365, 384, 396, 398, 442, 502, 530, 654, 680, 705, 714)]
```

```{r}
summary(Base1)
```


```{r, include=FALSE}
Base1 <- Base1 |> 
  mutate(ca1 = as.factor(ca1),  # en couple
         ca10c = as.factor(ca10c), # position professionnelle de la mère
         ca9a = as.factor(ca9a),
         ca10a= as.factor(ca10a), 
         ca11 = as.factor(ca11), # niveau d’études du père
         ca12 = as.factor(ca12),  # niveau d’études de la mère
         ca13 = as.factor(ca13),   # frere et soeurs
         ca20_13 = as.factor(ca20_13), # enfants
         ca9c = as.factor(ca9c),  # position professionnelle du père
         q1 = as.factor(q1),  # sexe
         q50_13 =  as.factor(q50_13),  # ttavail etudiant
         q7b = as.factor(q7b),  # reussite 
         super = as.factor(super),  # sortant du supérieur
         dis09 = as.factor(dis09), # discipline pour l’université
         os2_3 = as.factor(os2_3),  # bourse perçue en cours d'études supérieure
         phd = as.factor(phd),
         q31 = as.factor(q31), # redoublement 
         q35new = as.factor(q35new),   #  type de bac obtenu 
         fraetr09 = as.factor(fraetr09),  # nationalité de l'individu 
         ca0aregionf_13 = as.factor( ca0aregionf_13))  # region de residence 
         
```

## Recodage et creation de nouvelles variables 

```{r, include=FALSE}

# variable dichotomique genre

Base1$homme[Base1$q1 == "1"] <- 1
Base1$homme[Base1$q1 == "2"] <- 0

# Niveau d'étude de l'individu

Base1$master[Base1$phd== "06I"|Base1$phd== "07I"|Base1$phd== "06T"|Base1$phd== "07T"|Base1$phd== "08"|Base1$phd== "09L"|Base1$phd== "09M"|Base1$phd== "10M"|Base1$phd== "10L"|Base1$phd== "11M"|Base1$phd== "11L"] <- 0 
Base1$master[Base1$phd== "12M"|Base1$phd== "12L"|Base1$phd== "13M"|Base1$phd== "13L"|Base1$phd== "14M"|Base1$phd== "14L"|Base1$phd== "15"|Base1$phd== "16" ] <- 1
table(Base1$master)

# Travail binaire

Base1$travail[Base1$q50_13 == "3"] <- 0  # non 
Base1$travail[Base1$q50_13 == "1" |Base1$q50_13 == "2"] <- 1
table(Base1$travail)

# Travail ordonné

Base1$travail_or[Base1$q50_13 == "1" ] <- 2   # +sieurs
Base1$travail_or[Base1$q50_13 == "2" ] <- 1  # oui un seul taf
Base1$travail_or[Base1$q50_13 == "3" ] <- 0
table(Base1$travail_or)

# Reussite 

Base1$reussite [Base1$q7b == "2"] <- 0  # non 
Base1$reussite[Base1$q7b == "1"] <- 1  # oui
table(Base1$reussite)

# Csp du père (ordonnée)

Base1$Csp_p[Base1$ca9c == "1" |Base1$ca9c == "2"] <- 1 # inferieur
Base1$Csp_p[Base1$ca9c == "3"] <- 2   #intermediaire
Base1$Csp_p[Base1$ca9c == "4" |Base1$ca9c == "5"] <- 3  # superieur
table(Base1$Csp_p)

# Csp de la mère (ordonnée)

Base1$Csp_m[Base1$ca10c == "1" |Base1$ca10c == "2"] <- 1 # inferieur
Base1$Csp_m[Base1$ca10c == "3"] <- 2   #intermediaire
Base1$Csp_m[Base1$ca10c == "4" |Base1$ca10c == "5"] <- 3  # superieur
table(Base1$Csp_m)

# Bourse d'étude

Base1$bourse<- 0
Base1$bourse[Base1$os2_3 == "1"]<- 1

# Filière à l'université

Base1$filiere[Base1$dis09 == "01" | Base1$dis09 == "02"] <- 1  # droit_eco_gestion
Base1$filiere[Base1$dis09 == "03" | Base1$dis09 == "06"] <- 2  # Sce sociales
Base1$filiere[Base1$dis09 == "09" | Base1$dis09 == "15"] <- 3  # sciences 
Base1$filiere[Base1$dis09 == "04" | Base1$dis09 == "05"] <- 4  # lettres langues
#Base1$filiere[Base1$dis09 == "11" | Base1$dis09 == "12" | Base1$dis09 == "13"] <- 5 #santé 
Base1$filiere[Base1$dis09 == "14"] <- 5 # iut 
Base1$filiere[Base1$dis09 == "" | Base1$dis09 == "32"|Base1$dis09 == "33"| Base1$dis09 == "11" | Base1$dis09 == "12" | Base1$dis09 == "13"] <- 6 # autres

# frere et soeurs 

Base1$freres_soeurs <- 0 # non 
Base1$freres_soeurs[Base1$ca13== "1"] <-1  # oui 

# enfants 

Base1$enfant <- 0
Base1$enfant[Base1$ca20_13 == "1"] <-1

# Niv etudes du père 

Base1$etude_sup_p <-0  #non 
Base1$etude_sup_p[Base1$ca11 == "4"| Base1$ca11 == "5"| Base1$ca11 == "6"] <- 1 # oui 

# Niv etudes de la mère 

Base1$etude_sup_m <-0  #non 
Base1$etude_sup_m[Base1$ca12 == "4"| Base1$ca12 == "5"| Base1$ca12 == "6"] <- 1 # oui 


# Situation marital

Base1$marier <- 0
Base1$marier[Base1$ca1 == "1"] <-1 

## Etranger 

Base1$etranger<-1
Base1$etranger[Base1$fraetr09 == "1"] <- 0 


## Type de bac obtenu 

Base1$bac[Base1$q36new == "1"] <- "Litteraire"
Base1$bac[Base1$q36new == "2"] <- "Economie"
Base1$bac[Base1$q36new == "3"] <- "Scientifique"
Base1$bac[Base1$q35new == "2"] <- "Technoloqique"
Base1$bac[Base1$q35new == "3"] <- "Professionnel"
Base1$bac[Base1$q35new == "9"|Base1$q36new == "9" ] <- "NPR"
```

### creation de la variable (Au moins un des parents en études sup ) Ordonnée
```{r}
Base1$PM_sup[Base1$etude_sup_m == "1" & Base1$etude_sup_p == "1"] <- "les deux"
Base1$PM_sup[Base1$etude_sup_m == "0" & Base1$etude_sup_p == "1"] <- "pere seulement"
Base1$PM_sup[Base1$etude_sup_m == "1" & Base1$etude_sup_p == "0"] <- "mere seulement"
Base1$PM_sup[Base1$etude_sup_m == "0" & Base1$etude_sup_p == "0"] <- " Aucun"
```


```{r}
Base1$parents_sup <-0
Base1$parents_sup [ Base1$PM_sup== "pere seulement"| Base1$PM_sup == "mere seulement"] <- 1
Base1$parents_sup[Base1$PM_sup == "les deux"] <- 2
```


### Creation de la variable tx de chomage regionale 2006, 2007, 2011

```{r}
## tx de chômage 07
Base1$txchoreg7[Base1$ca0aregionf_13 == "**"] <- "NA"  # outre mer + collectivité  (COM)
Base1$txchoreg7[Base1$ca0aregionf_13 == "00"] <- "NA"  # territoire d'outre mer  (DOM)                     
Base1$txchoreg7[Base1$ca0aregionf_13 == "ALSACE"] <- 7.1              
Base1$txchoreg7[Base1$ca0aregionf_13 == "AQUITAINE"] <- 7.5              
Base1$txchoreg7[Base1$ca0aregionf_13 == "AUVERGNE"] <- 7                   
Base1$txchoreg7[Base1$ca0aregionf_13 == "BASSE-NORMANDIE"] <- 7.5                      
Base1$txchoreg7[Base1$ca0aregionf_13 == "BOURGOGNE"] <- 6.9                          
Base1$txchoreg7[Base1$ca0aregionf_13 == "BRETAGNE"] <- 6.6                     
Base1$txchoreg7[Base1$ca0aregionf_13 == "CENTRE"] <- 6.7                         
Base1$txchoreg7[Base1$ca0aregionf_13 == "CHAMPAGNE-ARDENNE"] <- 8.2                        
Base1$txchoreg7[Base1$ca0aregionf_13 == "CORSE"] <- 8.5                         
Base1$txchoreg7[Base1$ca0aregionf_13 == "FRANCHE-COMTÉ"] <- 7.3                       
Base1$txchoreg7[Base1$ca0aregionf_13 == "HAUTE-NORMANDIE"] <- 8.5                       
Base1$txchoreg7[Base1$ca0aregionf_13 == "ÎLE-DE-FRANCE"] <- 7.4                        
Base1$txchoreg7[Base1$ca0aregionf_13 == "LANGUEDOC-ROUSSILLON"] <- 10.8                       
Base1$txchoreg7[Base1$ca0aregionf_13 == "LIMOUSIN"] <- 6.4                       
Base1$txchoreg7[Base1$ca0aregionf_13 == "LORRAINE"] <- 7.9                       
Base1$txchoreg7[Base1$ca0aregionf_13 == "MIDI-PYRÉNÉES"] <- 7.9                       
Base1$txchoreg7[Base1$ca0aregionf_13 == "NORD-PAS-DE-CALAIS"] <- 10.8                      
Base1$txchoreg7[Base1$ca0aregionf_13 == "PAYS DE LA LOIRE"] <- 6.5                     
Base1$txchoreg7[Base1$ca0aregionf_13 == "PICARDIE"] <- 8.8                       
Base1$txchoreg7[Base1$ca0aregionf_13 == "POITOU-CHARENTES"] <- 7.3                       
Base1$txchoreg7[Base1$ca0aregionf_13 == "PROVENCE-ALPES-CÔTE D'AZUR"] <- 9.4                       
Base1$txchoreg7[Base1$ca0aregionf_13 == "RHÔNE-ALPES"] <- 6.7                     
                          
```


```{r}
## taux de chômage 06
Base1$txchoreg6[Base1$ca0aregionf_13 == "**"] <- "NA"  # outre mer + collectivité  (COM)
Base1$txchoreg6[Base1$ca0aregionf_13 == "00"] <- "NA"  # territoire d'outre mer  (DOM)                    
Base1$txchoreg6[Base1$ca0aregionf_13 == "ALSACE"] <- 8              
Base1$txchoreg6[Base1$ca0aregionf_13 == "AQUITAINE"] <-8.3              
Base1$txchoreg6[Base1$ca0aregionf_13 == "AUVERGNE"] <- 7.6                  
Base1$txchoreg6[Base1$ca0aregionf_13 == "BASSE-NORMANDIE"] <- 8.3                    
Base1$txchoreg6[Base1$ca0aregionf_13 == "BOURGOGNE"] <- 7.7                        
Base1$txchoreg6[Base1$ca0aregionf_13 == "BRETAGNE"] <- 7.2                  
Base1$txchoreg6[Base1$ca0aregionf_13 == "CENTRE"] <- 7.6                        
Base1$txchoreg6[Base1$ca0aregionf_13 == "CHAMPAGNE-ARDENNE"] <- 9.4                        
Base1$txchoreg6[Base1$ca0aregionf_13 == "CORSE"] <- 9.2                        
Base1$txchoreg6[Base1$ca0aregionf_13 == "FRANCHE-COMTÉ"] <- 8.2                      
Base1$txchoreg6[Base1$ca0aregionf_13 == "HAUTE-NORMANDIE"] <- 9.4                    
Base1$txchoreg6[Base1$ca0aregionf_13 == "ÎLE-DE-FRANCE"] <- 8.1                      
Base1$txchoreg6[Base1$ca0aregionf_13 == "LANGUEDOC-ROUSSILLON"] <- 11.6                      
Base1$txchoreg6[Base1$ca0aregionf_13 == "LIMOUSIN"] <- 6.9                      
Base1$txchoreg6[Base1$ca0aregionf_13 == "LORRAINE"] <- 9.8                      
Base1$txchoreg6[Base1$ca0aregionf_13 == "MIDI-PYRÉNÉES"] <- 8.5                    
Base1$txchoreg6[Base1$ca0aregionf_13 == "NORD-PAS-DE-CALAIS"] <- 11.9                      
Base1$txchoreg6[Base1$ca0aregionf_13 == "PAYS DE LA LOIRE"] <- 7.3                    
Base1$txchoreg6[Base1$ca0aregionf_13 == "PICARDIE"] <-9.8                      
Base1$txchoreg6[Base1$ca0aregionf_13 == "POITOU-CHARENTES"] <- 8.2                    
Base1$txchoreg6[Base1$ca0aregionf_13 == "PROVENCE-ALPES-CÔTE D'AZUR"] <- 10.1                    
Base1$txchoreg6[Base1$ca0aregionf_13 == "RHÔNE-ALPES"] <- 7.3                  

```

```{r}
## taux de chômage 11
Base1$txchoreg11[Base1$ca0aregionf_13 == "**"] <- "NA"  # outre mer + collectivité  (COM)
Base1$txchoreg11[Base1$ca0aregionf_13 == "00"] <- "NA"  # territoire d'outre mer  (DOM)                    
Base1$txchoreg11[Base1$ca0aregionf_13 == "ALSACE"] <-7.9              
Base1$txchoreg11[Base1$ca0aregionf_13 == "AQUITAINE"] <- 8.6              
Base1$txchoreg11[Base1$ca0aregionf_13 == "AUVERGNE"] <- 7.8                  
Base1$txchoreg11[Base1$ca0aregionf_13 == "BASSE-NORMANDIE"] <- 8.3                      
Base1$txchoreg11[Base1$ca0aregionf_13 == "BOURGOGNE"] <- 7.3                        
Base1$txchoreg11[Base1$ca0aregionf_13 == "BRETAGNE"] <- 6.6                    
Base1$txchoreg11[Base1$ca0aregionf_13 == "CENTRE"] <- 7.9                        
Base1$txchoreg11[Base1$ca0aregionf_13 == "CHAMPAGNE-ARDENNE"] <-8.9                      
Base1$txchoreg11[Base1$ca0aregionf_13 == "CORSE"] <- 8.6                        
Base1$txchoreg11[Base1$ca0aregionf_13 == "FRANCHE-COMTÉ"] <- 7.9                      
Base1$txchoreg11[Base1$ca0aregionf_13 == "HAUTE-NORMANDIE"] <- 9.7                    
Base1$txchoreg11[Base1$ca0aregionf_13 == "ÎLE-DE-FRANCE"] <- 7.7                        
Base1$txchoreg11[Base1$ca0aregionf_13 == "LANGUEDOC-ROUSSILLON"] <- 11.9                      
Base1$txchoreg11[Base1$ca0aregionf_13 == "LIMOUSIN"] <- 7.9                      
Base1$txchoreg11[Base1$ca0aregionf_13 == "LORRAINE"] <- 9                    
Base1$txchoreg11[Base1$ca0aregionf_13 == "MIDI-PYRÉNÉES"] <- 8.7                      
Base1$txchoreg11[Base1$ca0aregionf_13 == "NORD-PAS-DE-CALAIS"] <- 11.9                      
Base1$txchoreg11[Base1$ca0aregionf_13 == "PAYS DE LA LOIRE"] <- 7.3                    
Base1$txchoreg11[Base1$ca0aregionf_13 == "PICARDIE"] <- 10.3                    
Base1$txchoreg11[Base1$ca0aregionf_13 == "POITOU-CHARENTES"] <- 8.2                      
Base1$txchoreg11[Base1$ca0aregionf_13 == "PROVENCE-ALPES-CÔTE D'AZUR"] <- 10.3                    
Base1$txchoreg11[Base1$ca0aregionf_13 == "RHÔNE-ALPES"] <- 7.7                    

``` 

### échantillon finale (selection individus de niveau licence- master seulement)
```{r}
base4<- Base1[Base1$phd=="06I"|Base1$phd== "07I"|Base1$phd== "06T"|Base1$phd== "07T"|Base1$phd== "08"|Base1$phd== "09L"|Base1$phd== "09M"|Base1$phd== "10M"|Base1$phd== "10L"|Base1$phd== "11M"|Base1$phd== "11L"|Base1$phd== "12M"|Base1$phd== "12L"|Base1$phd== "13M"|Base1$phd== "13L"|Base1$phd== "14M"|Base1$phd== "14L"|Base1$phd== "15"|Base1$phd== "16",]
```


```{r}
base4 <- base4 >  
  mutate(homme= as.factor(homme),
         Csp_p = as.factor(Csp_p),
         travail = as.factor(travail),
         travail_or = as.numeric(travail_or),
         reussite = as.factor(reussite),
         master = as.factor(master),
         Csp_m = as.factor(Csp_m),
         bourse = as.factor(bourse),
         filiere = as.factor(filiere),
         freres_soeurs = as.factor(freres_soeurs),
         enfant = as.factor(enfant),
         parents_sup = as.factor(parents_sup),
         etranger = as.factor(etranger),
         bac = as.factor(bac),
         marier = as.factor(marier),
         ca9c = as.factor(ca9c),
         ca10c = as.factor(ca10c),
         ca9c = as.factor(ca9a),
         ca10c = as.factor(ca10a),
         txchoreg7 = as.numeric(txchoreg7),
         txchoreg6 = as.numeric(txchoreg6),
         txchoreg11 = as.numeric(txchoreg11))


         #emploi_p = as.factor(emploi_p),
         #emploi_m = as.factor(emploi_m))

```

### Base finale 

Decoupage de l'age en classe

```{r}
#Base_fin$age_c <- cut(Base_fin$age10 , c(17,21, 25, 29, 34))
#summary(Base_fin$age_c)
```


```{r}
Base_fin <-base4[, -c(3:23)]
Base_fin <-na.omit(Base_fin)
summary(Base_fin)
```

sauvegarde 

```{r}
# Charger le package
#library(foreign)

# Sauvegarder votre base de données au format .dta
#write.dta(Base_fin, "~/2 MECEN/3R/Recherche/data/Données/Base_finale2.dta")
```
# Yann KOSSI
```{r}
#library(kableExtra)
 library(haven)
Base_fin <- read_dta("~/Desktop/Sujets_3R/3R rmd, base/Base_finale2.dta")
View(Base_fin)
```

```{r}
 Base_fin$homme= as.factor( Base_fin$homme)
 Base_fin$age_cat= as.factor(Base_fin$age_cat)
 Base_fin$Csp_p = as.factor( Base_fin$Csp_p)
 Base_fin$travail = as.factor( Base_fin$travail)
 Base_fin$travail_or = as.numeric( Base_fin$travail_or)
 Base_fin$reussite = as.factor( Base_fin$reussite)
 Base_fin$master = as.factor( Base_fin$master)
 Base_fin$Csp_m = as.factor( Base_fin$Csp_m)
 Base_fin$bourse = as.factor( Base_fin$bourse)
 Base_fin$filiere = as.factor( Base_fin$filiere)
 Base_fin$freres_soeurs = as.factor( Base_fin$freres_soeurs)
 Base_fin$enfant = as.factor(Base_fin$enfant)
 Base_fin$parents_sup = as.factor( Base_fin$parents_sup)
 Base_fin$etranger = as.factor( Base_fin$etranger)
 Base_fin$bac = as.factor( Base_fin$bac)
 Base_fin$marier = as.factor( Base_fin$marier)
 #Base_fin$ca9c = as.factor( Base_fin$ca9c)
 #Base_fin$ca10c = as.factor( Base_fin$ca10c)
 #Base_fin$ca9c = as.factor( Base_fin$ca9a)
 #Base_fin$ca10c = as.factor( Base_fin$ca10a)
 Base_fin$txchoreg7 = as.numeric( Base_fin$txchoreg7)
 Base_fin$txchoreg6 = as.numeric( Base_fin$txchoreg6)
 Base_fin$txchoreg11 = as.numeric( Base_fin$txchoreg11)
 #
 
  Base_fin$ltxchoreg11<-log(Base_fin$txchoreg11)
  Base_fin$ltxchoreg6<-log(Base_fin$txchoreg6)
  Base_fin$ltxchoreg7<-log(Base_fin$txchoreg7)
  
  
Base_fin$age_cat <- cut(Base_fin$age10 , c(17, 21, 25, 29, 34))
summary(Base_fin$age_cat)
```

# B- Régressions 
## Partie 1: Estimation sans contrôle d'endogeneité 


### probit simple

#### Travail binaire

```{r}
#PS1 <- glm(travail ~ age_c + homme + filiere + parents_sup,
           #data = Base_fin, family=binomial(link=probit))
#summary(PS1)
# YK
PS1 <- glm(travail ~ age_cat + homme + master + parents_sup + enfant,
           data = Base_fin, family=binomial(link=probit))
summary(PS1)

```

#### Travail ordonné 

```{r}
library(oglmx)
#POR<-oglmx(travail_or ~ age_c + homme + master +parents_sup  + filiere +
           #enfant, data = Base_fin,
         #link="probit",constantMEAN = FALSE, constantSD = FALSE,delta=0,threshparam = NULL)
#summary(POR)
# YK
POR<-oglmx(travail_or ~  age_cat + homme + master + parents_sup + enfant 
         , data = Base_fin,
         link="probit",constantMEAN = FALSE, constantSD = FALSE,delta=0,threshparam = NULL)
summary(POR)

```


#### Reussite
# Variable "enfant" n'a pas d'impact sur la réussité; donc un instrument. Nombre d'enfants disponible dans la base de données ?
```{r binaire}
PB <-glm(reussite ~ travail + age_cat + homme + master + filiere  + bac, data = Base_fin,
            family=binomial(link=probit))
summary(PB) 
#stargazer(PB, type="text")
```

```{r ordonné}
PB2<-glm(reussite ~ as.factor(travail_or) + age_cat + homme + master + filiere  + bac, data = Base_fin,
            family=binomial(link=probit))
summary(PB2)
#stargazer(PB2, type="text")
```

```{r}
stargazer(PB,PB2 , type = "text")
```

#### probit bivarié (jointe)

```{r}
# bivarié 
PB <- gjrm(list( travail ~ age_cat + homme + master + parents_sup  + enfant,
                reussite ~ age_cat + homme + master + filiere + bac),
             data = Base_fin, margins = c("probit", "probit"), Model = "B")

summary(PB)
```

theta = theta = -0.118(-0.245,-0.0187) correlation negative et significative

**Verification** : Les test 

```{r}
library(GJRM)
```

#### Test tétrachorique
```{r}
PB0 <- gjrm(list(reussite ~ 1,
                travail ~ 1),
           data = Base_fin,
           margins = c("probit", "probit"), Model = "B")
summary(PB0)
```
0 pas dans IC = -0.26(-0.331,-0.205)  corrélation négative et significative.

#### Test - Multiplicateur de Lagrange (modèle réduit)
```{r}
LM.bpm(list(reussite~ 1,
            travail ~ 1), 
       Base_fin, model = "B")
```

p-valeur =  2.714442e-08 < 0.05, rejet de $H_O$ 
donc significative 

**Conclusion**
correlation entre le travail et la reussite.


## Partie 1: Estimation avec contrôle d'endogeneité du travail

### Probit bivarié recursif 
```{r recursif}

PBR <- gjrm(list(travail ~ age_cat + homme  + master + parents_sup + enfant,
                reussite ~ travail + age_cat + homme + master + filiere + bac),
             data = Base_fin,
             margins = c("probit", "probit"),
             Model = "B")

summary(PBR)
```
theta = -0.355(-0.927,0.766) pas de correlation .





















